【裁判字號】    98,上易,1946
【裁判日期】    981223
【裁判案由】    竊盜
【裁判全文】
臺灣高等法院臺中分院刑事判決        98年度上易字第1946號
上  訴  人
即  被  告  乙○○
上  訴  人
即  被  告  甲○○
上列上訴人等因竊盜案件，不服臺灣彰化地方法院九十八年度易
字第一一四六號中華民國九十八年十月三十日第一審判決（起訴
案號：臺灣彰化地方法院檢察署98年度偵字第八三七０號），提
起上訴，本院判決如下：
    主  文
上訴駁回。
    理  由
一、按依刑事訴訟法第三百五十條、第三百六十一條、第三百六
    十二條、第三百六十七條規定，不服地方法院之第一審判決
    而上訴者，須提出上訴書狀，並應敘述具體理由，為上訴必
    備之程式；其所提出之書狀未敘述上訴理由，或僅曾以言詞
    陳述上訴理由者，均應於上訴期間屆滿後二十日內補提理由
    書於第一審法院。第一審法院經形式審查，認逾期未補提上
    訴理由者，應定期間先命補正；逾期未補正者，為上訴不合
    法律上之程式，應以裁定駁回。倘已提出上訴理由，但所提
    非屬具體理由者，則由第二審法院以上訴不合法律上之程式
    ，判決駁回。而所謂具體理由，必係依據卷內既有訴訟資料
    或提出新事證，指摘或表明第一審判決有何採證認事、用法
    或量刑等足以影響判決本旨之不當或違法，而構成應予撤銷
    之具體事由，始克當之（例如：依憑證據法則具體指出所採
    證據何以不具證據能力，或依憑卷證資料，明確指出所為證
    據證明力之判斷如何違背經驗、論理法則）；倘僅泛言原判
    決認定事實錯誤、違背法令、量刑失之過重或輕縱，而未依
    上揭意旨指出具體事由，或形式上雖已指出具體事由，然該
    事由縱使屬實，亦不足以認為原判決有何不當或違法者（例
    如：對不具有調查必要性之證據，法院未依聲請調查亦未說
    明理由，或援用證據不當，但除去該證據仍應為同一事實之
    認定），皆難謂係具體理由，俾與第二審上訴制度旨在請求
    第二審法院撤銷、變更第一審不當或違法之判決，以實現個
    案救濟之立法目的相契合，並節制濫行上訴（最高法院九十
    七年度臺上字第八九二號刑事判決意旨參照）。
二、經查：本件上訴人即被告乙○○、甲○○二人先後於九十八
    年十一月十六日及九十八年十一月二十五日向原審法院具狀
    提出刑事上訴狀聲明上訴，惟被告乙○○、甲○○二人所提
    出之上訴理由則均陳述略稱：因家境困難，生活難過，一
    時想法偏差，很後悔自責不應該有這種想法，請法官能輕判
    。家中有一老母親年事已高，體弱多病須要照顧，望法官能
    體諒等語（此為九十八年十一月十六日之上訴理由）。因
    乙○○不是累犯，甲○○是初犯不應該判這麼重的刑期。我
    們夫妻不服，請法官從輕量刑。因家境清寒，夫妻二人以撿
    拾資源回收度日，實在是生活難過，一時想法偏差，而犯下
    此案，心裡實在很後悔，不應該有這種想法，請法官能從輕
    量刑。因我乙○○身體有高血壓、糖尿病、胃病，而家中有
    老母親，需要兒媳的照顧等詞（此為九十八年十一月二十五
    日之上訴理由）。
三、本院查：
  (一)上訴人即被告乙○○、甲○○二人因不服地方法院之第一審
    判決而先後於九十八年十一月十六日及二十五向原審法院具
    狀提出刑事上訴狀聲明上訴，則依刑事訴訟法第三百六十一
    條第二項條文、立法修正理由及上開最高法院判決意旨，被
    告倘已提出上訴理由，但所提非屬具體理由者，則由第二審
    法院以上訴不合法律上之程式，以判決駁回之。至於上訴理
    由是否具體，係屬第二審法院審查範圍，則不在命補正之列
    （參見法院辦理刑事訴訟案件應行注意事項第一百六十二點
    ），合先敘明。
  (二)經核上開上訴人所提之上訴理由，要非屬所謂之具體理由【
    即必須依據卷內既有訴訟資料或提出新事證，具體指摘或表
    明第一審判決有何採證認事、用法或量刑等足以影響判決本
    旨之不當或違法，而構成應予撤銷之具體事由，始克當之（
    例如：依憑證據法則具體指出所採證據何以不具證據能力，
    或依憑卷證資料，明確指出所為證據證明力之判斷如何違背
    經驗、論理法則），最高法院九十七年度臺上字第八九二號
    判決意旨參見】，而上訴人乙○○、甲○○二人在原審法院
    審理中本即為有罪之陳述，復表明無證據調查，承認犯罪，
    有原審法院九十八年十月二十九日審判筆錄可稽。綜上，本
    件上訴人乙○○、甲○○二人上訴理由僅泛言：因家境困
    難，生活難過，一時想法偏差，很後悔自責不應該有這種想
    法，請法官能輕判。家中有一老母親年事已高，體弱多病須
    要照顧，望法官能體諒。因乙○○不是累犯，甲○○是初
    犯不應該判這麼重的刑期。我們夫妻不服，請法官從輕量刑
    。因家境清寒，夫妻二人以撿拾資源回收度日，實在是生活
    難過，一時想法偏差，而犯下此案，心裡實在很後悔，不應
    該有這種想法，請法官能從輕量刑。因我乙○○身體有高血
    壓、糖尿病、胃病，而家中有老母親，需要兒媳的照顧為上
    訴之理由，而俱未依法指摘或表明第一審判決有何採證認事
    、用法或量刑等足以影響判決本旨之不當或違法，而構成應
    予撤銷之具體事由，揆諸上開最高法院判決意旨，及依「程
    序優先於實體」之刑事訴訟法原則，本件上訴自不合法定上
    訴程式，應予駁回，並不經言詞辯論為之。
據上論斷，應依刑事訴訟法第三百六十七條前段、第三百七十二
條，判決如主文。
中    華    民    國    98    年    12    月    23    日
            刑事第九庭    審判長法  官  江  德  千
                                法  官  賴  妙  雲
                                法  官  許  旭  聖
以上正本證明與原本無異。
不得上訴。
                                書記官  紀  美  鈺
中    華    民    國    98    年    12    月    23    日


司法院資訊處製作；財團法人民間司法改革基金會備份。
